臺灣臺北地方法院刑事判決
110年度訴字第596號
公  訴  人  臺灣臺北地方檢察署檢察官
被      告  盛克正



上列被告因詐欺等案件，經檢察官提起公訴（110年度偵字第573
、574號），本院判決如下：
    主  文
盛克正無罪。
    理  由
一、起訴意旨略以：被告盛克正與真實姓名及年籍不詳之人共同
    組成3人以上之詐騙集團，共同意圖為自己之不法所有，並
    基於詐欺之犯意聯絡，先推由該詐騙集團經由通訊軟體LINE
    群發不特定人士，向如附表所示之告訴人林鼎軒、林良政、
    周慎行、鄭雷雨佯稱投資比特幣可輕鬆獲利之詐騙方式，以
    將新臺幣轉換成比特幣為由，致使告訴人林鼎軒、林良政、
    周慎行、鄭雷雨一時不察而陷於錯誤，而於如附表所示時間
    匯出如起訴書附表所示共計新臺幣（下同）40萬元至蔡佩純
    （所涉詐欺罪嫌，業經檢察官另為不起訴處分）所有之台新
    銀行00000000000000號帳戶（下稱台新銀行帳戶），並推由
    被告將如附表所示台新銀行帳戶金額轉出（起訴意旨誤認「
    183VUMacqqspvgEgm3nMxRzkgjd4GDLMRV」之比特幣錢包地址
    為轉帳帳戶，業經公訴檢察官當庭更正）。因認被告涉犯組
    織犯罪防制法第3條第1項後段參與犯罪組織、刑法第339條
    之4第1項第2款之三人以上共犯之加重詐欺取財罪嫌等語。
二、按犯罪事實應依證據認定之，無證據不得認定犯罪事實，又
    不能證明被告犯罪者，應諭知無罪之判決，刑事訴訟法第15
    4條第2項、第301條第1項分別定有明文。而認定不利於被告
    之事實，須依積極證據，苟積極之證據本身存有瑕疵而不足
    為不利於被告事實之認定，即應為有利於被告之認定，更不
    必有何有利之證據，而此用以證明犯罪事實之證據，猶須於
    通常一般人均不至於有所懷疑，堪予確信其已臻真實者，始
    得據以為有罪之認定，倘其證明尚未達到此一程度，而有合
    理性之懷疑存在，致使無從為有罪之認定，即應為無罪之判
    決。再檢察官就被告犯罪事實，應負舉證責任，並指出證明
    之方法。因此，檢察官對於起訴之犯罪事實，應負提出證據
    及說服之實質舉證責任。倘其所提出之證據，不足為被告有
    罪之積極證明，或其指出證明之方法，無從說服法院以形成
    被告有罪之心證，基於無罪推定之原則，自應為被告無罪判
    決之諭知（最高法院30年上字第816號判例、76年台上字第4
    986號判例、92年台上字第128號判例意旨參照）。
三、檢察官認被告涉犯上開罪名，無非係以被告於警詢之供述、
    告訴人林鼎軒、林良政、周慎行、鄭雷雨於警詢之指訴及內
    政部警政署反詐騙諮詢專線紀錄表、受理各類案件紀錄表、
    受理詐騙帳戶通報警示簡便格式表、金融機構聯防機制通報
    單、銀行轉帳手機畫面明細表、被告、同案被告蔡佩純、告
    訴人林良政、周慎行及林鼎軒提出之LINE對話内容擷取照片
    、及鄭雷雨提出之比特幣截圖、證人即同案被告蔡佩純於警
    詢之證述、台新銀行109年5月27日台新作文字第10909481號
    函暨明細表為其論據。
四、訊據被告堅詞否認有何詐欺取財之犯行，辯稱：伊當時只是
    與女友蔡佩純一起在網路上張貼廣告代購比特幣，並使用蔡
    佩純台新銀行帳戶在「火幣交易所」申請帳號購買比特幣，
    代購比特幣時也有與交易對象確認比特幣有入帳完成交易，
    不知道為何會被提告詐欺等語。
五、經查：
㈠、依告訴人林鼎軒、林良政、周慎行提出之LINE對話紀錄截圖
    ，可知被告或同案被告蔡佩純在與告訴人林鼎軒、林良政、
    周慎行交易比特幣時，均係由告訴人以私訊方式表明欲購買
    比特幣，並由告訴人自行提供欲收受比特幣之虛擬錢包地址
    （下稱錢包地址），嗣被告或同案被告蔡佩純會向告訴人表
    明已發送比特幣請告訴人確認是否收到，或張貼比特幣交易
    明細截圖等情，有LINE對話紀錄截圖在卷為憑（見臺灣臺中
    地方檢察署109年度偵字第26672號卷，下稱偵卷一，該卷第
    85至99頁；臺灣臺中地方檢察署109年度偵字第28335號卷，
    下稱偵卷二，該卷第83至93、117至119、149至153頁），而
    告訴人林良政並於對話中表示比特幣成功交易等語，亦有前
    揭對話紀錄截圖可參，另告訴人林鼎軒、周慎行、鄭雷雨則
    於警詢時均證稱有使用比特幣操作投資等語（見偵卷一第43
    頁；偵卷二第39、45頁），足見其等均有收到被告或同案被
    告蔡佩純代購並發送之比特幣，始得進一步依指示為投資之
    事實。是被告辯稱：其係代購比特幣且有交付比特幣等語，
    並非無稽。
㈡、證人即告訴人林鼎軒、林良政、周慎行雖分別於警詢證稱：
    因如附表「詐騙方式」欄所示之人邀請而加入比特幣投資群
    組，依群組內之業務經理或理財老師等人指示下單、打盤都
    輸，始覺受騙等語（見偵卷一第43頁；偵卷二第36、39頁）
    ；而證人即告訴人鄭雷雨則於警詢證稱：如附表「詐騙方式
    」欄所示女子林佳慧加伊LINE好友，說可以透過比特幣漲跌
    投資賺錢，伊因而匯款換取比特幣操作，事後遭對方封鎖且
    無法將匯出之錢換回，因而覺得受騙等語（見偵卷二第45、
    46頁）。而告訴人林鼎軒、林良政、周慎行所提供予被告之
    錢包地址均同一，且周慎行之錢包地址係由自稱「客服經理
    」之人提供，有前開LINE對話紀錄存卷可參，足見業務經理
    或理財老師等人係以提供自己可掌控之錢包地址而為詐取比
    特幣之犯行。且依上開證人證述及證據資料，涉嫌以比特幣
    投資為詐術吸引告訴人投資而騙取其等交付比特幣之人，分
    別係邀集其等投資比特幣之業務經理、理財老師或自稱林佳
    慧之人，而非於群組外為告訴人代購比特幣之被告。此外，
    又無證據證明被告有與上開投資群組內之業務經理、理財老
    師或自稱林佳慧之人有共同詐欺取財或參與犯罪組織之犯意
    聯絡，自難逕認被告有起訴意旨所指之詐欺取財犯行。
㈢、公訴意旨雖另以：被告於偵查及審理中有數次無故不到庭，
    且經檢察官曉喻提出有力證據資料卻不提出，又被告借用蔡
    佩純台新銀行帳戶收款後轉出，足見係洗錢避免遭追查之行
    為；另其將告訴人匯入蔡佩純台新銀行帳戶之款項轉匯至廖
    姍姍及黃士駿之私人帳戶，可知並無購買比特幣之事實，且
    廖姍姍之帳戶另涉詐欺案件經偵辦中，足見被告為詐欺集團
    之車手等語。然查，被告係與同案被告蔡佩純共同代購比特
    幣，業經證人即同案被告蔡佩純證述在卷（見偵卷二第25頁
    ），自不能僅以由蔡佩純提供台新銀行帳戶供款項匯入、匯
    出，即遽認被告有洗錢之犯意。而被告代購比特幣給付對價
    究應匯款至何帳戶，應視其交易比特幣之對象指示而定，無
    從僅以匯款至私人帳戶即稱無實際交易。另上開案外人廖姍
    姍之帳戶是否供他人另涉其他詐欺案件，亦無從證明本案被
    告有起訴意旨所指之犯嫌。至於被告是否曾經未到庭或未提
    出本案相關資料，均與本案被告是否構成犯罪無涉，公訴意
    旨容有誤會。
六、綜上所述，本件依檢察官所舉之證據與所指出之證明方法，
    尚不足以證明被告有起訴意旨所認之犯行，本件核屬不能證
    明被告犯罪，自應為被告無罪之諭知，以昭審慎。
七、末按法院認應科拘役、罰金或應諭知免刑或無罪之案件，被
    告經合法傳喚無正當理由不到庭者，得不待其陳述逕行判決
    ，刑事訴訟法第306條定有明文。本件被告經合法傳喚並未
    到庭，有本院送達證書、個人戶籍資料查詢結果、臺灣高等
    法院在監在押全國紀錄表及刑事報到單附卷可按（見本院卷
    第93、95頁），難認其不到庭有正當理由，又本院認本件係
    應諭知被告無罪之案件，自得不待其陳述，逕行判決，附此
    敘明。
據上論斷，應依刑事訴訟法第301條第1項、第306條，判決如主
文。
本案經檢察官王盛輝提起公訴，檢察官高光萱到庭執行職務。
中　　華　　民　　國　　110 　年　　12　　月　　10　　日
                  刑事第七庭  審判長法  官  廖建傑
                                    法  官  王星富
                                    法  官  謝欣宓
上正本證明與原本無異。 
如不服本判決應於收受送達後20日內向本院提出上訴書狀，並應
敘述具體理由；其未敘述上訴理由者，應於上訴期間屆滿後20日
內向本院補提理由書（均須按他造當事人之人數附繕本）「切勿
逕送上級法院」。告訴人或被害人如對於本判決不服者，應具備
理由請求檢察官上訴，其上訴期間之計算係以檢察官收受判決正
本之日期為準。 因疫情而遲誤不變期間，得向法院聲請回復原
狀。
                                    書記官  陳怡君
中　　華　　民　　國　　110 　年　　12　　月　　13　　日
附表：                                    
編號 告訴人 詐騙時間 詐騙方式 轉帳時間 轉帳金額 1 林鼎軒 民國109年3月24日某時 LINE暱稱「郭麗杉」傳訊息邀請告訴人林鼎軒加入群組後，告知伊加入投資群組後，會有行情帶單員告知買漲或買跌，隨後又告知告訴人林鼎軒花30萬元即可以加入比特幣的VIP可以賺取投資報酬，致告訴人林鼎軒陷於錯誤，進而匯款20萬元至蔡佩純之台新銀行帳戶購買比特幣。 109年4月11日中午12時22分許 5萬元     109年4月11日 中午12時24分許 5萬元     109年4月13日 中午12時41分許 10萬元 2 林良政 109年4月3日某時 LINE暱稱「宋雅雯」傳訊息邀請告訴人林良政加入暱稱為「普通交流群組」後，該群組管理員「萱萱」經LINE暱稱「錢黎明」邀請加入貨幣投資網站（暱稱：DIGICCY、網址：https://2345cps.com)後，並傳送LINE暱稱「BTC-幣託交易員」給告訴人林良政，該LINE暱稱「BTC-幣託交易員」指示於109年4月20日匯款5萬元至蔡佩純之台新銀行帳戶購買比特幣，俟幾次打盤下來才發現全都輸掉，才驚覺遭到詐騙 109年4月20日某時許 5萬元 3 周慎行 109年4月10日某時 LINE暱稱「林曉慧（LINEID不詳）的好友推薦告訴人周慎行投資比特幣，並介紹加入LINE暱稱為【金牌導師】錢黎明（LINEID不詳），後續該老師介紹其LINE暱稱為【客服經理】萱萱（LINEID不詳），其給予比特幣投資網站http://www.2345cps.com，告訴人周慎行加入比特幣群組，並向BTC-幣托交易員購買比特幣，依其指示12萬元至蔡佩純之台新銀行帳戶購買比特幣，後續帳號内儲值之比特幣輸光，且LINE投資群組也把其踢出群組，該投資網站亦關閉無法登入，始驚覺遭詐騙。 109年4月20日 上午9時12分許 12萬元 4 鄭雷雨 109年4月1日（起訴書誤載為3月26日）某時 LINE暱稱「林佳慧」傳訊息邀請告訴人鄭雷雨加為好友後，向其佯稱在貿易公司上班很輕鬆，可以透過比特幣匯兌漲跌賺錢，並邀請進入投資群組，指示匯款3萬元至蔡佩純之台新銀行帳戶以購買比特幣進行操作，嗣該群組封鎖，且無法取回匯入款始悉遭詐騙。 109年4月21日 上午10時31分許 3萬元